【裁判字號】    91,簡,622
【裁判日期】    920526
【裁判案由】    廢棄物清理法
【裁判全文】
臺北高等行政法院判決                              九十一年度簡字第六二二號
    原      告  大玻企業有限公司
    代  表  人  甲○○
    被      告  台北縣中和市公所
    代  表  人  乙○○市長）.
右當事人間因廢棄物清理法事件，原告不服臺北縣政府中華民國九十一年四月二十五
日北府訴決字第○九一○二○○一六二號訴願決定，提起行政訴訟。本院判決如左︰
    主  文
原告之訴駁回。
訴訟費用由原告負擔。
    事  實
緣原告大玻企業有限公司因輸入乾電池未依廢棄物清理法第十六條第四項規定辦理登
記、申報及繳費，被告遂依臺北縣政府環保局民國（下同）九十年十一月一日九十北
環四字第六二六九二號函辦理，並於九十年十一月十二日派員依法告發在案，原告不
服，提起訴願，旋遭駁回，遂向本院提起行政訴訟。茲摘敘兩造訴辯意旨如左：
壹、原告起訴主張略謂：
一、聲明：訴願決定及原處分均撤銷。
二、理由：
(一)、原告從事進口電池業已數年，其間未曾有過任何違規疏失之處，因不知法令規定
    ，致未辦理輸入業者登記、申報進口量及繳納資源回收管理基金等手續．嗣接獲
    行政院環境保護署（以下簡稱環保署）九十年十月二十九日（九○）環署基字第
    ○○六八四一二號函，通知原告應於九十年十一月二十日前依法辦理登記、申報
    及繳費，否則將依修正前廢棄物清理法第二十三條之一規定嚴處，原告方知應辦
    理登記、申報及繳費手續，即以電話詢問環保署得知應如何辦理登記及申報事宜
    ，原告為符法制，勉力籌措經費，於九十年十一月二十一日繳納資源回收管理基
    金柒萬貳仟陸佰陸拾陸元整．且立即郵寄行政院環境保護署辦理登記。
(二)、又本件被告之告發單、處分書均係依據環保署九十年十月二十九日（九○）環署
    基字第○○六八四一二號函，惟環保署函示載原告公司於「八十八年十一月一日
    至九十年五月三十日」期間進口乾電池，並給予原告寬限至「九十年十一月二十
    日」辦理登記、申報及繳費，原告亦信賴該函示。詎被告竟認原告在寬限期限內
    之「九十年十一月十二日」違規，其事實認定已有違誤，且被告告發單、處分書
    遲至「九十一年一月三十日」方寄予原告，斯時原告早已辦理登記及繳納資源回
    收管理基金，是被告認原告未辦理登記及繳納資源回收管理基金，而竟科處原告
    罰鍰六萬元，顯有違誤。又原告業於九十年十一月二十一日辦理登記及繳納資源
    回收基金，僅逾環保署寬限期限末日「九十年十一月二十日」一日，僅因一日之
    隔，被告即科處原告罰鍰六萬元，顯有濫用權利之虞。
貳、被告答辯主張略謂：
一、聲明：駁回原告之訴。
二、理由：
(一)、原告訴稱依行政院環境保護署示載原告於八十八年十一月一日至九十年五月三十
    日期間進口乾電池，並給予原告寬限至九十年十一月二十日，原告於九十年十一
    月二十一日方辦理登記及繳納資源回收基金，僅一日之隔，即科處罰鍰六萬元，
    被告有濫用權利之虞云云。惟查，原告輸入含長期不易腐化成分之乾電池，依廢
    棄物清理法（以下簡稱本法）第十六條規定應向主管機關辨理登記，並繳納回收
    清除處理費，原告於八十九年三月十日開始輸入乾電池，依廢物品及容器回收清
    除處理辦法第五條規定，應於設立或首次輸入物品或容器之日起二個月內（即同
    年五月十日前）向中央主管機關申請登記，然經行政院環境保護署核對篩選財政
    部關稅總局海關進口資料發現原告並未依規定辦理登記、申報及繳費，顯違反本
    法之相關規定，遂行文臺北縣政府環境保護局，由該局函轉行政院環境保護署函
    示，被告依函示及本法等規定對原告據以告發並無不當，縱原告於九十年十一月
    二十一日辦理登記及繳納資源回收基金亦已違法，被告自得依本法第五十一條第
    二項第一款規定處罰，如原告已於期限內改限，僅生免按日連續處罰之效。
(二)、原告陳稱行政院環境保護署給予其寬限至九十年十一月二十日，但被告收受之函
    示中並無此寬限期間，然縱有此寬限期間，但參酌原告檢附之繳款書、登記表、
    申請書等卷證亦逾越期限，原告對此也自承無訛。準此，被告對原告依法告發並
    處以法定最低額陸萬元罰鍰並無不當。
    理  由
壹、按「依前條第二項公告之應負回收、清除、處理責任之業者（以下簡稱責任業者
    ），應向主管機關辦理登記；製造業應按當期營業量，輸入業應按向海關申報進
    口量，於每期營業稅申報繳納後十五日內，依中央主管機關核定之費率，繳納回
    收清除處理費，作為資源回收管理基金，並應委託金融機構收支保管；其收支保
    管及運用辦法，由中央主管機關定之。」「第一項責任業者辦理登記、申報、繳
    費方式、流程、期限、扣抵、退費及其他應遵行事項之管理辦法，由中央主管機
    關會商中央目的事業主管機關定之。」為廢棄物清理法第十六條第一、四項之規
    定。違反前開第四項規定者，依同法第五十一條第二項第一款規定，處新臺幣六
    萬元以上三十萬元以下罰鍰。
貳、查原告應依其種類於每單月份十五日前向環保署資源回收管理基金管理委員會申
    報營業量，並向金融機構繳交回收清除處理費用（參廢物品及容器回收清除處理
    辦法第七、八條規定自明），惟因原告未依規定辦理登記及申報繳費等事宜。是
    以，本件被告以原告未按規定辦理登記及申報繳費等事宜，違反廢棄物清理法第
    十六條第四項規定，遂依同法第五十一條第二項第一款規定，據以告發處罰，洵
    無不當。
參、又本件原告訴稱依環保署示載，原告於八十八年十一月一日至九十年五月三十日
    期間進口乾電池，並給予原告寬限至九十年十一月二十日，原告於九十年十一月
    二十一日方辦理登記及繳納資源回收基金，僅一日之隔，即科處罰鍰六萬元，被
    告有濫用權利之虞云云。惟查，原告輸入含長期不易腐化成分之乾電池，既未依
    廢棄物清理法第十六條規定向主管機關辨理登記，繳納回收清除處理費，亦未依
    廢物品及容器回收清除處理辦法第五條規定，於設立或首次輸入物品或容器之日
    起二個月內向中央主管機關申請登記，此為原告所不爭執，被告依環保署函示及
    前揭規定對原告據以告發並無不當，縱原告已於九十年十一月二十一日辦理登記
    及繳納資源回收基金，亦僅生免按日連續處罰之效，並不能因此即解免其未按期
    限辦理登記及繳費之責。另原告訴稱環保署給予其寬限至九十年十一月二十日，
    然縱有此寬限期間，參酌原告檢附之繳款書、登記表、申請書等卷證亦逾越期限
    ，原告對此也自承無訛。從而，被告對原告依法告發並處以法定最低額陸萬元罰
    鍰並無不合，訴願決定遽予駁回，亦無違誤，均應予維持，本件原告之訴為無理
    由，應予駁回。
據上論結，本件原告之訴為無理由，爰依行政訴訟法第二百三十六條、第九十八條第
三項前段判決如主文。
中      華      民      國    九十二    年      五      月    二十六    日
                                臺 北 高 等 行 政 法 院  第 五 庭
                                                     法  官  劉介中
右為正本係照原本作成。
本件以訴訟事件所涉及之法律見解具有原則性者為限，始得於本判決送達後二十日內
向本院提出上訴狀並表明上訴理由，如已於本判決宣示後送達前提起上訴者，應於判
決送達後二十日內補具上訴理由（均按他造人數附繕本），且經最高行政法院許可後
方得上訴。
中      華      民      國    九十二    年      五      月    二十六    日
                                                     書記官  黃明和


司法院資訊處製作；財團法人民間司法改革基金會備份。
